臺灣臺北地方法院民事判決　　　　　 　95年度訴字第11975號
原　　　告　乙○○
訴訟代理人　余忠益律師
被　　　告　兆益地產股份有限公司
法定代理人　丁○○
訴訟代理人　丙○○
上列當事人間請求損害賠償事件，本院於民國96年3月16日言詞
辯論終結，判決如下：
    主      文
被告應給付原告新台幣壹拾貳萬伍仟壹佰伍拾玖元，及自民國九
十五年十一月二十八日起至清償日止按年息百分之五計算之利息
。
原告其餘之訴駁回。
訴訟費用由被告負擔十分之一，餘由原告負擔。
本判決原告勝訴部分，得假執行。但被告如以新臺幣壹拾貳萬伍
仟壹佰伍拾玖元為原告預供擔保，得免為假執行。
原告其餘假執行之聲請駁回。
    事實及理由
一、原告主張：原告於民國95年7月22日上午10時許，受被告邀
    請前往坐落台北縣淡水鎮○○○路○段97號旁，被告所預定
    興建海景豪邸即海帝EXPO之開工典禮，詎原告前往接待會館
    途經被告所鋪設之迎賓階梯，因直線前進路段竟未鋪設同高
    度之階梯，階梯高低間之道路色差又幾乎相同，致原告在有
    友人甲○○陪同下仍未能發現上開設置之疏失而跌倒，使原
    告左踝雙踝骨折（脛骨及腓骨遠端），左脛骨遠端陳舊骨折
    存留骨釘部分需移除而重新手術等傷害，甚至餘生皆須使用
    助行器之可能。又被告係經營營建業務之地產業者，其所設
    計規劃開工慶典活動所設置之接待會館，乃為吸引欲購屋之
    消費者前往而接受被告提供房屋樣品展示之服務，自負有提
    供安全消費服務義務，故被告於提供服務時，就提供商品之
    空間與附屬設施應確保其安全性。而上開接待會館乃提供一
    般消費大眾，有購買意願者均得自由進出並洽詢服務人員，
    使知悉被告廣告內容之大眾前往接受招待，故原告具有消費
    者適格。況被告設置接待會館平台未向工務局報備，屬於違
    章建築，又明知該階梯，竟未於明顯處設置下降斜坡，亦未
    規劃安全人員引導，致原告受有如此之傷害，支出醫療費用
    新台幣（下同）136,517元、醫療用品費用13,800元等損失
    。原告因此無法正常生活，精神痛苦甚鉅，亦有權主張精神
    慰撫金500,000元及懲罰性違約金500,000元，共計1,150,31
    7元之賠償。被告依民法第184條第1項前段、第191條第1項
    、第193條第1項、第195條第1項、消費者保護法（下稱消保
    法）第7條第1、3項、第51條之規定，應負擔損害賠償責任
    ，爰依侵權行為之法律關係，請求被告賠償1,150,317元等
    語。並聲明：（1）被告應給付1,150,317元，及自起訴狀繕
    本送達翌日起至清償日止，按年息5%計算之利息。（2）願
    供擔保，請准宣告假執行。
二、被告則以：系爭開工典禮係被告針對特定已簽約承購客戶、
    相關配合廠商及各級民意代表等發函邀請觀禮，而原告僅為
    承購被告房地之客戶李烈帥之家屬，並非被告所邀請對象，
    接待會館場地僅供款待當日觀禮來賓用餐之處，絕無為吸引
    不特定消費購屋對象而提供房屋樣品展示之服務，且前往觀
    禮來賓包含原告更非為以消費為目的而為交易、使用商品或
    接受服務之人，當無與原告間就商品或服務所發生之法律關
    係，因之自無消保法之適用。而原告依照現場規劃行進路線
    步入會館之際，因行進間與友人環顧交談，行經溫泉步道與
    入口玄關交接處，未注意有一明顯而僅15公分高差之踏階，
    未踏穩不慎跌倒，隨旁友人立即攙扶，本公司同仁亦在旁協
    助處理，由於原告本有陳舊骨折及留存骨釘身感不適，被告
    即指派專車護送原告至馬偕醫院救治，並負擔醫療費用，嗣
    後依原告意願以專車轉院至財團法人中心診所醫院治療，本
    公司業務部副總經理亦攜帶水果、花籃慰問，另於95年8月1
    1日致贈6,000元予原告，又不時以電話探問病情，並無原告
    所稱被告置若罔聞等情。又被告所鋪設之溫泉直線步道及階
    梯均為糙面防滑石材，每隔120公分接縫處即有明顯的視覺
    辨別效果，且大門玄關處之大鋪面與步道之交接處兩側為明
    顯之水道臨界面，不論實然或應然，凡經該處必能注意到有
    一小踏步之高差，而會自然一踏步安全經過，而原告跌倒乃
    全因其過失所致，原告亦於本公司總經理前往探視時親口表
    示係其不小心所致。且原告跌倒處即溫泉直線步道與大門玄
    關交接處僅15公分，完全符合內政部營建署制定建築技術規
    則第二章設計通則第33條規定，相較於小學校舍等兒童使用
    之樓梯規範為16公分更為安全，且從94年10月使用至今，尚
    無其他使用者跌倒情事，顯見被告已盡善良管理人注意義務
    ，並無故意或過失責任，原告跌倒僅為偶然之事實，欠缺相
    當因果關係。原告本身存有宿疾舊傷，對於周遭環境應更加
    留意，卻因原告行進間與人攀談而未注意路況，原告與有過
    失云云，資為抗辯。並聲明：（1）原告之訴及假執行之聲
    請均駁回。（2）如受不利之判決，願預供擔保請准宣告免
    為假執行。
三、兩造不爭執之事實：
    原告於95年7月22日上午10時許在被告接待會館中心內之溫
    泉直線步道與大門玄關交接處，不慎跌倒碰撞致使原告受有
    左踝雙踝骨折（脛骨及腓骨遠端），左脛骨遠端陳舊骨折存
    留骨釘部分需移除而重新手術等傷害，為兩造所不爭執，亦
    有財團法人中心診所醫院診斷證明書在卷可稽，自堪信為真
    實。
四、得心證之理由：
    本件兩造所爭執之處，應在於被告是否應依消保法之規定負
    損害賠償責任？被告所提供之設備其設置有無欠缺或於防止
    損害之發生是否已盡相當之注意義務？
    原告是否與有過失？
（一）被告應否依消保法之規定負損害賠償責任？
 １、 按「從事設計、生產、製造商品或提供服務之企業經營者
      ，於提供商品流通進入市場，或提供服務時，應確保該商
      品或服務，符合當時科技或專業水準可合理期待之安全性
      」、「企業經營者違反前二項規定，致生損害於消費者或
      第三人時，應負連帶賠償責任。但企業經營者能證明其無
      過失者，法院得減輕其賠償責任」，消保法第7條第1、3
      項定有明文。然消保法第7條所稱之商品、服務並非泛指
      一切與企業經營者有關聯之事業活動或機具設備，其應僅
      侷限於具有對價性、營利性之商業行為始屬之。蓋若非如
      此，企業經營者動輒得咎，不僅創意受到限制，市場自由
      經濟也將受到壓抑，而消保法也將架空民法體系之適用範
      圍。
 ２、 經查，本件原告主張系爭階梯設置不當之瑕疵屬於消保法
      第7條所稱之「未符合當時科技或專業水準可合理期待之
      安全性」。惟本件被告係房地產建商，所提供者乃其所建
      築之住宅商品，或有關住宅維護直接相關之服務，至於一
      般建商為招攬有意購屋民眾參觀而設置之接待場所，常以
      免費餐點、舉辦摸彩或設置藝術造景吸引人潮，但此類招
      攬方式或造景周邊設備如何並非該消費關係所重視，參以
      一般社會事實常理，及被告所提之照片中有小孩取用自助
      餐點畫面（參被證七）、在大樓外牆掛巨幅紅布條公告22
      日吉時開工（參被證四），亦經證人甲○○證稱：「（問
      ：進去時，有無人檢查你們有無邀請函）沒有」、「（問
      ：邀請函原告有無交給接待人員）沒有，因為都沒有人，
      我們只遇到警衛」（參本件96年3月16日言詞辯論筆錄）
      ，堪認本件被告所邀請者並非限於被告所辯稱特定已簽約
      承購客戶、相關配合廠商及各級民意代表，乃開放供不特
      定之民眾進出，然該場所開放供人參觀之性質仍屬非具對
      價性、營利性之商業行為，此種非因消費關係所生之損害
      自無消保法之適用。若對建商提供樣品屋展示之行為以無
      過失責任規範，則建商無償開放不特定民眾參觀，卻須承
      擔龐大不可預測風險，勢必導致建商放棄建造樣品屋場館
      展示，將不利消費者購屋時比較參考之機會，反而不能達
      到消保法第1條「保護消費者權益，促進國民消費生活安
      全，提升國民消費生活品質」之目的。從而，本件並無基
      於特別考量而適用消保法，則原告主張本件有消保法第7
      條之適用，為無理由。又本件無消保法之適用已如前述，
      則原告主張消保法第51條請求500,000元之懲罰性賠償金
      即屬無據，不應准許。
（二）被告應否依民法第191條之規定負損害賠償責任？
      按土地上之建築物或其他工作物所致他人權利之損害，由
      工作物之所有人負賠償責任。但其對於設置或保管並無欠
      缺，或損害非因設置或保管有欠缺，或於防止損害之發生
      ，已盡相當之注意者，不在此限，民法第191條第1項定有
      明文。是以，權利因土地上之建築物或工作物設置、保管
      有瑕疵而受有損害之人僅需指出權利受損之事實，即可向
      建築物、工作物之所有人請求賠償，至於義務違反、過失
      及因果關係則受法律推定，無須舉證。若建築物、工作物
      之所有人欲免除賠償責任者則需舉證推翻過失、因果關係
      之推定，即舉證責任倒置由侵權嫌疑人承擔。查本件原告
      於被告接待會館之迎賓階梯跌落而受有身體之傷害，此為
      兩造所不爭執。被告自應就系爭階梯之設置、保管無欠缺
      、無過失責任或因果關係不存在等情負舉證責任，始能免
      卻賠償之責。被告雖辯稱系爭階梯，設置1年多從未發生
      問題，本案純屬個案云云，惟證人甲○○證稱：「我看會
      館內已經有人，好像也有人跌倒，我有看到有人在幫那些
      人擦藥，後來有人看到我們跌倒，裡面有人出來幫我們」
      、「原告有質問接待人員前面那個人是不是也是跌倒，接
      待人員告訴他說你不是第一個跌倒」，則本件是否為特例
      已有疑問，雖被告復辯稱階梯高度差符合內政部營建署制
      定建築技術規則之規範，卻未能就該系爭階梯是否已無改
      善可能，例如加裝警告標示、保護措施或派駐引導人員，
      及是否被告已有注意仍難防免損害發生、是否原告之傷害
      與系爭階梯無關等情舉證證明，被告既無法舉證推翻法律
      之推定，僅空言系爭階梯設計、施工符合安全設置標準云
      云，則原告之賠償請求即屬有據，應予准許。
（三）原告就其損害應負擔之過失比例為何？
      按損害之發生或擴大，被害人與有過失者，法院得減輕賠
      償金額或免除之，民法第217條第1項定有明文。依此，被
      害人之行為與加害人之行為均為損害之共同原因者，法院
      得酌情減輕加害人之賠償責任。經查，進出建築物之入口
      通常會有類似階梯或門檻等分別內外之設置或以些微之高
      低落差作為室內、室外之區隔，衡諸通常合理人之注意，
      一般人接近建築物時，自應較在地勢平坦處行走時提高注
      意義務。本件原告自承於步行時因階梯落差疏忽不慎踏空
      跌倒致受傷，本院斟酌原告本身體內原留存有骨釘，及其
      於接近建築物時應維持基本之注意義務及被告就系爭階梯
      設置之安全維護責任等一切客觀情節與過失程度，認本件
      事故之發生與損害之結果，原告應就其損害負擔50%之過
      失始為合理。
（四）原告因本件傷害行為所受損害為多少？
      按土地上之建築物致他人權利受有損害，由建築物之所有
      人負賠償責任；不法侵害他人之身體或健康者，對於被害
      人因此喪失或減少勞動能力或增加生活上之需要時，應負
      損害賠償責任；又不法侵害他人之身體、健康、名譽、自
      由、信用、隱私、貞操，或不法侵害其他人格法益而情節
      重大者，被害人雖非財產上之損害，亦得請求賠償相當之
      金額，民法第191條第1項、第193條第1項、第195條第1項
      分別定有明文。
 １、 醫療費用部分：原告主張支出之醫療費用，共136,517元
      ，此有醫療費用明細表10張在卷足憑，經核屬實，而依全
      民健康保險法第1條後段規定，就該法未規定之事項應適
      用保險法相關規定。而全民健康保險性質上係屬健康、傷
      害保險，除有全民健康保險法第82條規定之情形外，依保
      險法第130條、第135條準用同法第103條之規定，全民健
      康保險之保險人不得代位行使被保險人因保險事故所生對
      於第三人之請求權，要無保險法第53條規定適用之餘地。
      是全民健康保險之被保險人，非因全民健康保險法第82條
      所規定之汽車交通事故等情事受傷害，受領全民健康保險
      提供之醫療給付，其因侵權行為所生之損害賠償請求權並
      不因而喪失（最高法院95年度台上字第1628號判決參照）
      。從而，本件原告就全民健康保險保險給付部分之請求賠
      償醫療費用136,517元，應予准許。
 ２、 醫療器材費用部分：原告主張因跌倒需購買踝護具、後大
      輪背可折輪椅及鋁合金洗澡便器椅等情，按原告已74歲左
      踝雙踝骨折並以石膏固定，勢必倚賴家人照護、輪椅或助
      走器，是原告主張添購上開用品，而受有增加支出醫療器
      材費13,800元之損害，應由被告負擔，為被告所不爭執，
      且有統一發票2張在卷可稽，亦屬有據。
 ３、 精神慰撫金部分：
      原告請求非財產上損害500,000元，經本院審酌雙方之年
      齡、身分、地位及經濟情況，於事發後曾派員探視原告及
      協調，非無誠意解決紛爭，且原告雖受有相當之精神上痛
      苦，然其傷勢假以時日即得復原等情節，認原告之請求以
      100,000元為適當，逾此所為請求，核屬過高。
（五）末按「給付無確定期限者，債務人於債權人得請求給付時
      ，經其催告而未為給付，自受催告時起，負遲延責任。其
      經債權人起訴而送達訴狀，或依督促程序送達支付命令，
      或為其他相類之行為者，與催告有同一之效力。」、「遲
      延之債務，以支付金錢為標的者，債權人得請求依法定利
      率計算之遲延利息。」、「應付利息之債務，其利率未經
      約定，亦無法律可據者，週年利率為百分之五。」民法第
      229條第2項、第233條第1項前段、第203 條復分別著有明
      文。本件原告對於被告之侵權行為損害賠償請求權，係屬
      於給付未有確定期限之金錢債權，揆諸前述規定，原告主
      張被告應自起訴狀繕本送達被告之翌日，即95年11月28日
      起，加給按年息5%計算之法定遲延利息，此有送達證書在
      卷足憑，於法尚無不合。
五、綜上，原告因本件得請求被告賠償之數額應為250,317元（1
    36517＋13800＋100000＝250317元），惟原告尚應承擔50%
    與有過失之責任。因此，被告應賠償原告125,159元（小數
    點以下四捨五入）。從而，原告依民法第191條規定請求被
    告給付125,159元，及自起訴狀繕本送達之翌日起，即95年1
    1月28日起，至清償日按年息5%計算之利息，洵屬正當，應
    予准許；逾此部份之請求，則屬無據，應予駁回。
六、本件事證已臻明確，兩造其餘之陳述及所提其他證據，經審
    酌與本院前揭判斷不生影響，毋庸再予審酌，併此敘明。
七、原告勝訴部分之金額未逾500,000元，應依職權宣告假執行
    ；另被告陳明願供擔保而免為假執行，核無不合，爰酌定相
    當之擔保金額，予以准許。至於原告敗訴部分，其假執行之
    聲請即失所附麗，應予駁回。
八、據上論結，原告之訴為一部有理由，一部無理由，依民事訴
    訟法第79條、第389條第1項、第392條，判決如主文。
中　　華　　民　　國　　96　　年　　4 　　月　　11　　日
  　　　　　　　　民事第六庭  法　官  蕭清清
以上正本係照原本作成。
如對本判決上訴，須於判決送達後20日內向本院提出上訴狀，並
依上訴利益繳納上訴費。
中　　華　　民　　國　　96　　年　　4 　　月　　11　　日
                              書記官　林秀娥
